臺灣臺中地方法院民事判決　95年度訴字第1818號
　原　　　告　乙○○
　法定代理人　丙○○
　　　　　　　戊○○
　訴訟代理人　施志明　律師
　複　代理人　林美津
　被　　　告　丁○○
　訴訟代理人　甲○○
上當事人間請求損害賠償事件，經本院於民國九十六年三月九日
言詞辯論終結，判決如下：
    主    文
被告應給付原告新臺幣壹佰零捌萬貳仟壹佰壹拾元，及自民國九
十五年九月十八日起至清償日止，按年息百分之五計算之利息。
原告其餘之訴駁回。
訴訟費用由由被告負擔百分之五十九，餘由原告負擔。
本判決於原告以新臺幣參拾陸萬壹仟元為被告供擔保後，得假執
行；但被告以新臺幣壹佰零捌萬貳仟壹佰壹拾元，為原告供擔保
後，得免為假執行。
原告其餘假執行之聲請駁回。
    事實及理由
甲、程序方面：
    按訴狀送達後，原告不得將原訴變更或追加。但擴張或減縮
    應受判決事項之聲明者，不在此限。民事訴訟法第二百五十
    五條第一項第三款定有明文。本件原告提起本訴原聲明請求
    ：「被告應給付原告新臺幣（下同）一百三十萬元。」嗣於
    民國（下同）九十五年九月十四日民事準備書(一)狀，擴張並
    更正聲明為：「1.被告應給付原告二百九十九萬四千三百五
    十九元及自本件起訴狀送達翌日起至清償日止按周年利率百
    分之五計算之利息。2.原告願供擔保請准宣告假執行。」復
    於九十六年三月九日言詞辯論期日、民事準備書(三)狀，減縮
    並更正聲明為：「1.被告應給付原告一百八十四萬五千八百
    七十一元及自準備書(一)狀繕本送達翌日起至清償日止，按年
    息百分之五計算之利息。2.原告願供擔保請准宣告假執行。
    」依前開說明，應予准許。
乙、實體方面：
壹、原告起訴主張：被告於九十四年十二月三日十二時三十分許
    ，駕駛車牌號碼Ｒ五之五八八七號自用小客車，沿臺中縣豐
    原市○○路北往南方向直行行駛至中興路左轉向東行駛，於
    中山路與中興路口交岔，適訴外人戊○○搭載原告駕駛車牌
    號碼ＢＺＱ之九一一號重機車，由中山路南往北方向直行於
    慢車道，欲往市前街方向行駛，左轉彎車未讓直行車先行而
    發生擦撞，致原告人車倒地，戊○○受有腰挫傷、原告受有
    左腓骨、脛骨粉碎骨折、術後左踝關節攣縮、左下肢肌肉萎
    縮之傷害。被告不法侵害原告之身體，原告自得對其請求損
    害賠償。為此爰依侵權行為之法律關係請求：1.醫療費用：
    四萬三千六百三十三元；2.減少勞動能力之損害：原告於滿
    二十歲時開始工作，至五十五歲退休，以每月最低薪資一萬
    五千八百四十元計算，一年十九萬零八十元，依霍夫曼計算
    法，工作三十五年扣除中間利息後之係數為二十點五五三，
    故減少勞動能力之損害一百三十萬二千二百三十八元（計算
    式：190080×20.553×1/3＝0000000，元以下四捨五入）；
    3.精神慰撫金：五十萬元。以上合計一百八十四萬五千八百
    七十一元。並聲明：
    1.被告應給付原告一百八十四萬五千八百七十一元及自準備
      書(一)狀繕本送達翌日起至清償日止，按年息百分之五計算
      之利息。
    2.原告願供擔保請准宣告假執行。
貳、被告則以：對事故發生及醫療費用四萬三千六百三十三元不
    爭執，惟原告於受傷期間均照常上課，並無殘廢或殘障之事
    實，本件事故至今未滿一年，原告傷害之症狀未固定應經復
    健治療，有復原可能，不至影響正常工作，否認鑑定結果原
    告減損勞動能力三分之一，且原告請求精神慰撫金太高，並
    主張兩造當時皆是綠燈，被告雖係左轉車，兩造應該都有過
    失，肇事現場圖不正確，否認被告應負全部肇事責任。被告
    投保任意險及意外險，保險公司要賠十五萬元，願再加十萬
    元賠償原告等語置辯。並聲明：
    1.駁回原告之訴及假執行之聲請。
    2.如受不利判決，願供擔保請准宣告免為假執行。
參、兩造不爭執之事項：
一、被告於九十四年十二月三日十二時三十分許，駕駛車牌號碼
    Ｒ五之五八八七號自用小客車，沿臺中縣豐原市○○路北往
    南方向直行行駛至中興路左轉向東行駛，於中山路與中興路
    口交岔，適訴外人戊○○搭載原告駕駛車牌號碼ＢＺＱ之九
    一一號重機車，由中山路南往北方向直行於慢車道，欲往市
    ○街方向行駛，左轉彎車未讓直行車先行而發生擦撞，致原
    告人車倒地，戊○○受有腰挫傷、原告受有左腓骨、脛骨粉
    碎骨折、術後左踝關節攣縮、左下肢肌肉萎縮之傷害。
二、本件事故經臺灣省臺中縣區車輛行車事故鑑定委員會九十五
    年十月十八日中縣鑑字第○九五五五○三三二五號函、臺灣
    省車輛行車事故覆議鑑定委員會九十六年二月六日府覆議字
    第○九五○一○一二二一號函鑑定，因跡證不足，未便鑑定
    。
三、原告現狀之左下肢機能有無障害經行政院國軍退除役官兵輔
    導委員會臺中榮民總醫院九十六年二月九日中榮醫企字第○
    九六○○○二一七二號函鑑定，其結果左下肢踝關節遺存運
    動障害，日後能否恢復端視復健效果，符合勞工保險殘廢給
    付標準表下肢機能障害、障害項目一四五，殘廢等級九，勞
    動能力減損三分之一。
四、被告就本件車禍，同意賠償原告支出醫療費用四萬三千六百
    三十三元。
五、原告就讀國立台灣戲曲專科學校，高職部歌仔戲科，現在升
    高二，需再讀四年才畢業。
肆、得心證之理由：
一、本件原告主張之事實，有其提出德文復健科診所、天心中醫
    醫院、行政院衛生署豐原醫院、診斷證明書、臺中縣豐原市
    調解委員會九十五年豐市調字第四四○號調解不成立證明書
    、醫療收據、台中縣警察局交通事故現場圖、行政院衛生署
    豐原醫院身心障礙者鑑定、身心障礙等級表、各殘障等級喪
    失或減少勞動能力比率表、霍夫曼計算法扣除中間利息係數
    表及原告學生證等影本各一份附卷為憑，被告則以前揭情詞
    置辯。是本件兩造所爭執之處，應在於(一)被告就本件事故有
    無過失？訴外人戊○○是否與有過失？(二)原告請求被告賠償
    減少勞動能力之損害，其範圍如何？應如何酌定其賠償金？
    (三)原告請求被告賠償精神慰撫金部分，其金額是否相當？
二、爭點一（即被告就本件事故有無過失？訴外人戊○○是否與
    有過失？）部分：本件被告於九十四年十二月三日十二時三
    十分許，駕駛車牌號碼Ｒ五之五八八七號自用小客車，沿臺
    中縣豐原市○○路北往南方向直行行駛至中興路左轉向東行
    駛，於中山路與中興路口交岔，適訴外人戊○○搭載原告駕
    駛車牌號碼ＢＺＱ之九一一號重機車，由中山路南往北方向
    直行於慢車道，欲往市前街方向行駛，左轉彎車未讓直行車
    先行而發生擦撞，致原告人車倒地，戊○○受有腰挫傷、原
    告受有左腓骨、脛骨粉碎骨折、術後左踝關節攣縮、左下肢
    肌肉萎縮之傷害等情為兩造所不爭，原告就此主張：兩車相
    會時，訴外人戊○○駕駛重機車早已進入交岔路口，被告車
    輛尚未到達中心處轉彎，本件事故係被告駕駛之自小客車撞
    擊戊○○機車後座之原告，造成原告左踝脛骨腓骨粉碎性骨
    折，顯係重力撞擊之結果，被告違規情形極為顯然，本件肇
    事責任應由被告負擔，否認與有過失等語，被告則抗辯稱：
    兩造當時皆是綠燈，被告雖係左轉車，然訴外人戊○○搭載
    原告，係以輕型駕照駕駛重機車，並未於路口注意行車狀態
    ，亦應負過失責任，請求過失相抵等語。按汽車行駛至交岔
    路口左轉彎時，應距交岔路口三十公尺前顯示方向燈或手勢
    ，行至交岔路口中心處左轉，並不得占用來車道搶先左轉；
    又轉彎車應讓直行車先行；又汽車行駛時，駕駛人應注意車
    前狀況，並隨時採取必要之安全措施，道路交通安全規則第
    一百零二條第一項第五款、第七款、九十四條第三項分別定
    有明文，據本院向台中縣警察局豐原分局調取本件交通事故
    調查報告表、雙方談話調查筆錄及現場照片等資料查閱結果
    ，本件肇事當時為正午十二時三十分、天候晴、路況及視距
    均良好，有道路交通事故調查報告表（一）（二）、肇事現
    場圖各一紙及現場照片七張存卷可稽，即依當時情形，並無
    不能注意之情事，被告竟疏未注意於駕車行駛至交岔路口左
    轉彎時，對向來車道有訴外人戊○○駕駛重機車搭載原告進
    入交岔路口之狀況，仍占用來車道搶先左轉，其轉彎車復未
    讓直行車先行，而與對向直行訴外人戊○○駕駛之重機車發
    生擦撞，致原告人車倒地，受有左腓骨、脛骨粉碎骨折、術
    後左踝關節攣縮、左下肢肌肉萎縮之傷害，足徵被告之駕車
    行為顯有過失，且被告之過失行為與原告所受之傷害間顯有
    相當因果關係，核屬肇事主因；又訴外人戊○○駕車行經交
    岔號誌路口依當時情形，亦無不能注意之情事，詎其竟疏未
    注意車前狀況，而與被告所駕車發生擦撞，亦有過失，核屬
    肇事次因，原告主張被告應負全部肇事責任云云，顯與事實
    未符，應不可採。依上，被告對原告自應負侵權行為之損害
    賠償責任，本院審酌訴外人戊○○及被告過失之輕重，認被
    告應負十分之七之責任；訴外人戊○○則應負十分之三之責
    任。
三、爭點二（即原告請求被告賠償減少勞動能力之損害，其範圍
    如何？應如何酌定其賠償金？）部分：原告主張其因遭被告
    過失傷害，致原告受有左腓骨、脛骨粉碎骨折、術後左踝關
    節攣縮、左下肢肌肉萎縮之傷害，爰請求：醫療費用支出計
    四萬三千六百三十三元；減少勞動能力之損害計一百三十萬
    二千二百三十八元。即被告亦陳明就本件車禍，同意賠償原
    告支出醫療費用四萬三千六百三十三元等語明確，堪信原告
    此部分之主張為真實。次就減少勞動能力之損害部分，原告
    主張其因本件車禍受傷致減損勞動能力三分之一，然為被告
    所否認，而經本院依原告聲請就原告現狀之左下肢機能有無
    障害送請行政院國軍退除役官兵輔導委員會臺中榮民總醫院
    （下稱臺中榮民總醫院）鑑定，經臺中榮民總醫院九十六年
    二月九日中榮醫企字第○九六○○○二一七二號函鑑定結果
    左下肢踝關節遺存運動障害，日後能否恢復端視復健效果，
    符合勞工保險殘廢給付標準表下肢機能障害、障害項目一四
    五，殘廢等級九，勞動能力減損三分之一，此有臺中榮民總
    醫院覆本院函附鑑定書在卷可憑，堪信原告此部分之主張為
    真實，至被告雖不同意臺中榮民總醫院鑑定報告減損勞動能
    力三分之一之結論，並抗辯稱原告的傷勢應該沒有那麼嚴重
    云云, 然其空言否認，尚無足採，本院審究原告傷勢及病歷
    內容，仍認原告主張其因本件車禍受傷致減損勞動能力三分
    之一，較可採信為真實，從而，原告主張其於滿二十歲時開
    始工作，至五十五歲退休，以每月最低薪資一萬五千八百四
    十元計算，一年十九萬零八十元，依霍夫曼計算法，工作三
    十五年扣除中間利息後之係數為二十點五五三，故減少勞動
    能力之損害一百三十萬二千二百三十八元（計算式：190080
    ×20.553×1/3＝0000000，元以下四捨五入）等情，亦堪採
    信為真實，其此部分之請求，亦屬有據。依上，原告有關醫
    療費用及減少勞動能力之損害合計為一百三十四萬五千八百
    七十一元。
四、爭點三（即原告請求精神慰藉金部分，其金額是否相當？）
    部分：按因故意或過失，不法侵害他人之權利者，負損害賠
    償責任。又不法侵害他人之身體、健康、名譽、自由……者
    ，被害人雖非財產上之損害，亦得請求賠償相當之金額，民
    法第一百八十四條第一項前段、第一百九十五條第一項前段
    分別定有明文。本件原告主張原告因本件車禍而受有傷害，
    精神上備感痛苦，原告精神撫慰金部分請求五十萬元等語。
    被告則抗辯稱：原告請求金額過高。按慰撫金數額之酌定應
    斟酌加害行為、加害人之身分、地位、家庭經濟或能力、請
    求人所受痛苦之程度等一切情狀（最高法院四十八年度台上
    字第一九八二號判決要旨參照）。本院斟酌人之身體、健康
    無價，原告因遭被告過失傷害，致原告受有左腓骨、脛骨粉
    碎骨折、術後左踝關節攣縮、左下肢肌肉萎縮之傷害，其損
    害情節均非輕，被告學歷初商一年肄業，種田維生，已婚，
    有子女都已成年，其全家住在一起，有不動產土地及房屋，
    且事故迄今兩造未能達成和解等情狀，認為原告精神撫慰金
    部分之請求以二十萬元為適當，是原告主張精神慰撫金五十
    萬元，顯屬過高，應予核減為二十萬元，其逾此數額之請求
    ，即屬無據。
五、又損害之發生或擴大，被害人與有過失者，法院得減輕賠償
    金額，或免除之。民法第二百十七條第一項定有明文。本院
    審酌訴外人戊○○及被告過失之輕重，認被告應負十分之七
    之責任；訴外人戊○○則應負十分之三之責任，有如前述，
    訴外人戊○○為原告法定代理人並為本件車禍原告之使用人
    ，則本件自有民法第二百十七條第一項過失相抵規定之適用
    。從而，原告損害合計為一百五十四萬五千八百七十一元，
    經過失相抵後，原告得請求被告賠償之金額應減為一百零八
    萬二千一百一十元（0000000x0.7=0000000）。從而，原告
    得請求之金額計為一百零八萬二千一百一十元。
伍、綜上所述，原告依據民法侵權行為之法律關係，得請求被告
    賠償其因本件傷害所受之損害，其金額計為一百零八萬二千
    一百一十元。從而，原告本件請求於一百零八萬二千一百一
    十元之範圍內，洵屬正當，應予准許，其逾此範圍之請求，
    則非有據，應予駁回。又原告併請求自準備書(一)狀繕本送達
    翌日即九十五年九月十九日起至清償日止，按年息百分之五
    計算之利息，核無不合，併予准許，爰為判決如主文所示。
陸、本件事證已臻明確，兩造其餘之攻擊防禦方法無逐一論述之
    必要，附此敘明。又兩造陳明願供擔保，聲請宣告假執行或
    免為假執行，經核原告勝訴部分，合於法律規定，爰分別酌
    定相當之擔保金額宣告之；原告其餘假執行之聲請，因訴之
    駁回而失所依據，不予准許。
柒、訴訟費用負擔之依據：民事訴訟法第七十九條。
中　　華　　民　　國　　96　　年　　3　　月　　30　　日
                  民事第二庭    法  官  呂明坤
正本係照原本作成。
如對本判決上訴，須於判決送達後20日內向本院提出上訴狀。
中　　華　　民　　國　　96　　年　　3　　月　　30　　日
                                書記官
